【裁判字號】    99,交聲,1359
【裁判日期】    991215
【裁判案由】    聲明異議
【裁判全文】
臺灣臺南地方法院交通事件裁定        99年度交聲字第1359號
移送機關    交通部公路總局嘉義區監理所臺南
異議人即
受處分人    蔡仲康
上列異議人即受處分人因違反道路交通管理處罰條例案件，對於
交通部公路總局嘉義區監理所臺南監理站民國99年11月30日所為
之裁決處分（處分案號：嘉監南字第裁74-M00000000號）聲明異
議，本院裁定如下：
    主    文
原處分關於罰鍰新臺幣肆萬元部分撤銷。
上開撤銷部分，蔡仲康不罰。
其餘異議駁回。
    理    由
一、原處分意旨略以：異議人即受處分人蔡仲康（下稱異議人）
    於民國97年10月26日1時45分許，騎乘車牌號碼L2Z-188號重
    型機車，沿臺南縣永康市○○○路行駛至該路段25號前，適
    陳秀如騎乘車號KK5-969號重型機車搭載其夫董俊麟，沿同
    路段由東往西方向行駛，蔡仲康因受酒精影響無法集中注意
    力，無故改由北往南方向行駛，欲穿越中山南路，因而與陳
    秀如騎乘之機車相撞，雙方均有受傷，蔡仲康經送醫急救後
    ，為警在醫院對其施以呼氣酒精濃度測試，測得其呼氣酒精
    濃度為每公升1.03毫克，因超過規定標準，遂予製單舉發，
    嗣經交通部公路總局嘉義區監理所臺南監理站（下稱原處分
    機關）以其違規事證明確，依道路交通管理處罰條例第35條
    第1項第1款、第24條第1項第2款及違反道路交通管理事件統
    一裁罰基準表之規定，裁處罰鍰新臺幣（下同）45,000元（
    業已執行吊扣駕駛執照2年，並參加道安講習在案）等語。
二、聲明異議意旨略以：本件已經緩起訴處分，且已支付公益團
    體40,000元，依照一事不二罰，請求撤銷原處分之罰鍰裁罰
    等語。
三、按汽車駕駛人，駕駛汽車經測試檢定有酒精濃度超過規定標
    準者，處15,000元以上60,000元以下罰鍰，並當場移置保管
    該汽車及吊扣其駕駛執照1年；因而肇事致人受傷者，並吊
    扣其駕駛執照2年；致人重傷或死亡者，吊銷其駕駛執照，
    並不得再考領。又汽車駕駛人，有第35條第1項規定之情形
    者，應接受道路交通安全講習，道路交通管理處罰條例第35
    條第1項第1款、第24條第1項第2款分別定有明文。又汽車駕
    駛人飲用酒類或其他類似物後其吐氣所含酒精濃度超過每公
    升0.25毫克以上者，不得駕車，道路交通安全規則第114條
    第2款復定有明文。
四、經查：
  (一)異議人於上揭時、地騎乘車牌號碼L2Z-188號重型機車，因
    駕車肇事，經警施以酒精濃度檢測，測得其吐氣中所含酒精
    濃度為每公升1.03毫克，因超過標準而予製單舉發，嗣經原
    處分機關裁處如前所述之裁罰等情，有臺南縣警察局97年10
    月26日南縣警交字第M00000000號舉發違反道路交通管理事
    件通知單及原處分機關99年11月30日嘉監南字第裁74-M0000
    0000號裁決書各1份在卷可稽，且為異議人所不爭執，是此
    部分違規事實已可認定。
  (二)惟按95年2月5日生效之行政罰法第26條第1項規定，一行為
    同時觸犯刑事法律及違反行政法上義務規定者，依刑事法律
    處罰之。但其行為應處以其他種類行政罰或得沒入之物而未
    經法院宣告沒收者，亦得裁處之。究其立法目的，無非以一
    行為同時觸犯刑事法律及違反行政法上義務規定時，由於刑
    罰與行政罰同屬對不法行為之制裁，而刑罰之懲罰作用較強
    ，故依刑事法律處罰，即足資警惕時，實無一事二罰再處行
    政罰之必要，且刑事法律處罰，由法院依法定程序為之，較
    符合正當法律秩序，應予優先適用，但罰鍰以外之沒入或其
    他種類行政罰，因兼具維護公共秩序之作用，為達行政目的
    ，行政機關仍得併予裁處。然道路交通管理處罰條例第35條
    第8項明定：「前項汽車駕駛人，經裁判確定處以罰金低於
    本條例第92條第3項所訂最低罰鍰基準規定者，應依本條例
    裁決繳納不足最低罰鍰之部分」，參以該條項係於94年12月
    28日增訂，並於95年3月1日施行，對照行政罰法第26條關於
    一事不二罰之規定，係於94年2月5日公布，於95年2月5日施
    行，顯見該項規定之立法目的應係考量適用行政罰法第26條
    後，在酒後駕車違規應受刑事處罰者，刑事處罰額度低於行
    政罰之流弊。參酌大法官解釋釋字第503號所揭示：違反作
    為義務之行為，同時構成漏稅行為之方法而處罰種類相同者
    ，如從其一重處罰已足達成行政目的時，即不得再就其他行
    為併予處罰，始符憲法保障人民權利之意旨，並未排除因前
    揭刑事處罰偏低所產生不合理之流弊而特別立法補繳差額之
    情形。
  (三)本件異議人上開酒駕行為，經檢察官依刑事訴訟法第253條
    之2第1項第4款規定為緩起訴處分，並命受處分人向公益團
    體捐款，受處分人係履行檢察官所為緩起訴處分命令，此等
    命令名義上雖非刑罰，但仍是一種特殊處遇措施，造成受處
    分人之財產減少，性質上亦屬剝奪人民財產權之處分，與刑
    事制裁無異，實質上為刑事處罰。故檢察官為緩起訴處分並
    命向公益團體捐款者，其捐款解釋上亦屬道路交通管理處罰
    條例第35條第8項所規定之罰金，監理機關雖不得再為行政
    裁處，惟若行為人所支付之緩起訴處分金，未達道路交通管
    理處罰條例第92條第3項所定最低罰鍰基準規定者，依該條
    例第35條第8項之規定，即須補繳不足最低罰鍰之部分，始
    為適法。參諸違反道路交通管理事件統一裁罰基準表之規定
    ，對於駕駛人駕駛機器腳踏車，而其吐氣所含酒精濃度超過
    每公升0.55毫克以上者，其最低應納罰鍰之數額為45,000元
    。本件異議人在刑事部分，業經檢察官為緩起訴處分，並經
    檢察官命向臺南縣環境保護聯盟支付40,000元，異議人並於
    98年3月17日履行上開緩起訴處分之負擔完畢，而該緩起訴
    處分亦於99年1月15日期滿未被撤銷，此據本院依職權調取
    臺灣臺南地方法院檢察署98年度緩字第237號緩起訴執行卷
    宗全卷核閱相符，尚不足45,000元之最低罰鍰，依上規定，
    本件受處分人行政罰罰鍰部分，應於扣除上開40,000元後，
    處以5,000元罰鍰。
  (四)另原處分機關對異議人為吊扣駕駛執照2年，並施以道路交
    通安全講習之處分部分，係罰鍰以外對於預防再犯之行政罰
    ，乃為抑止酒後駕車之不法行為，維護道路交通用路權人之
    生命、身體之安全法益，依行政罰法第26條第1項但書之規
    定，得裁處之，是原處分機關此部分之裁決，核無不當，且
    該吊扣駕駛執照2年並參加道路交通安全講習部分，業已執
    行完畢，又異議人並未對此聲明異議，本院不予審究，附此
    敘明。
五、綜上所述，原處分機關就異議人所處罰鍰其中40,000元部分
    之行政裁罰，即有未洽，應由本院撤銷該部分處分並為異議
    人不罰之諭知，以資適法；至於原處分中關於罰鍰5,000元
    之部分，於法並無違誤，異議人此部分異議即無理由，應予
    駁回。
六、據上論斷，依道路交通管理處罰條例第87條第2項、道路交
    通事件處理辦法第18條、第19條前段，裁定如主文。
中    華    民    國    99    年    12    月    15    日
                      交通法庭  法  官  黃聖涵
以上正本證明與原本無異。
如不服本裁定，應於收受送達後5日內向本院提出抗告狀。（應
附繕本）
                                書記官  吳揆滿
中    華    民    國    99    年    12    月    15    日

司法院資訊處製作；財團法人民間司法改革基金會備份。
